【裁判字號】    97,訴,602
【裁判日期】    971218
【裁判案由】    違反槍砲彈藥刀械管制條例
【裁判全文】
臺灣桃園地方法院刑事判決               97年度訴字第602號
公  訴  人  臺灣桃園地方法院檢察署檢察官
被      告  甲○○
選任辯護人  王道元律師
上列被告因違反槍砲彈藥刀械管制條例案件，經檢察官提起公訴
（97年度偵字第4166號），本院判決如下：
    主  文
甲○○所犯如附表一所示之罪，各處如附表一所示之宣告刑。應
執行有期徒刑貳年，併科罰金新臺幣陸萬元，罰金如易服勞役，
以新臺幣壹仟元折算壹日。緩刑肆年，並應於緩刑期間向公庫支
付新臺幣捌萬元。扣案如附表一所示之物，均沒收。
    事  實
一、甲○○明知具有殺傷力之空氣槍，屬槍砲彈藥刀械管制條例
    第4條第1項第1 款所管制之槍枝，非經中央主管機關許可，
    不得無故持有之，詎因其有以槍枝射擊鳥類之興趣，為在竹
    圍附近之山區打獵射擊鳥類，遂於不詳時間在桃園縣龜山鄉
    ○○路○ 段86號「河馬玩具槍店」內，向該店負責人綽號「
    阿偉」之歐晉菾，以新臺幣（下同）5,000 元代價購得如附
    表二所示不具有殺傷力之改造空氣手槍1 支及該「槍枝」之
    相應配備後，復分別於如附表一編號至所示時間，在上
    開店面分別以每支約1萬2,000元至1萬9,000元代價，前後購
    得如附表一編號至所示具有殺傷力之改造空氣長槍2 支
    及中國大陸製制式空氣長槍1 支，其該等槍枝相關配備，未
    經許可而持有之。又因甲○○較常使用該發射聲音較小、較
    不易嚇走鳥類之如附表一編號所示制式空氣長槍，遂於97
    年1 月間某日，自行前往桃園縣桃園市○○○路之某彈簧專
    賣店，購買可更換原先於該制式空氣長槍內因使用時間長久
    而彈性疲乏之彈簧。嗣於97年1月30日凌晨0時20分許，甲○
    ○因駕駛車牌號碼Z5-0336號自小客車，攜帶如附表一之3支
    具有殺傷力空氣長槍，及如附表二之1 支不具有殺傷力之空
    氣手槍與各槍枝相關配備外出，途經桃園縣桃園市○○路10
    58號前，為警盤查查獲，並查扣得如附表一、二所示之物。
二、案經桃園縣政府警察局移送臺灣桃園地方法院檢察署檢察官
    偵查起訴。
    理  由
壹、證據能力部分
一、按被告之自白，非出於強暴、脅迫、利誘、詐欺、疲勞訊問
    、違法羈押或其他不正之方法，且與事實相符者，得為證據
    ；被告陳述其自白係出於不正之方法者，應先於其他事證而
    為調查，該自白如係經檢察官提出者，法院應命檢察官就自
    白之出於自由意志，指出證明之方法，刑事訴訟法第156 條
    第1項、第3項分別定有明文。查被告與其辯護人就被告於警
    詢及偵查中自白之證據能力均不爭執，且查無有何以不正方
    法取得被告自白之情事，是被告於警詢時及偵查中之自白有
    證據能力。
二、次按鑑定之經過及其結果，應命鑑定人以言詞或書面報告；
    法院或檢察官得囑託醫院、學校或其他相當之機關、團體為
    鑑定，或審查他人之鑑定，並準用前開規定，刑事訴訟法第
    206條第1項、第208條第1項前段亦各定有明文。經查，桃園
    縣政府警察局97年2 月13日桃警鑑字第0970003725號槍彈鑑
    定書與內政部警政署刑事警察局（下稱刑事局）97年8月4日
    刑鑑字第0970096980號函，均屬檢察官指揮司法警察所囑託
    之鑑定機關，並為該機關執行槍彈鑑定公務所出具之書面鑑
    定報告，依據刑事訴訟法第159條之立法理由及同法第206條
    規定，自得為證據；且被告及辯護人就此部分證據之證據能
    力均表示沒有意見，迄至本件辯論終結時，亦未聲明異議，
    復核該2 份鑑定書與檢察官主張之犯罪事實具有關聯性，是
    可認此2份槍彈鑑定書均有證據能力。
三、又按本件卷附刑案現場照片11紙、扣案如附表一所示槍枝管
    制編號分別為桃警鑑0000000000號至0000000000號，均具有
    殺傷力之空氣長槍共3 支，及如附表二槍枝管制編號為桃警
    鑑0000000000號不具有殺傷力之空氣手槍1 支、填充小型二
    氧化碳鋼瓶共3瓶、高壓鋼瓶3大瓶、橘色塑膠彈共1包（800
    發）及1瓶（250發）、鋼珠彈共1包（150發）及1瓶（250發
    ）、狙擊鏡共2支、鉛彈1盒（500發）、滅音器共3支與手槍
    用紅外線瞄準器1 支等物，分屬書證及物證性質，復均與本
    案事實具有自然關聯性，亦無事證足認有違背法定程序或經
    偽造、變造所取得之情事，亦皆有證據能力。
貳、證明力部分
一、訊據被告對上揭犯罪事實均坦承不諱，且扣案如附表一所示
    之物，均經提示被告，被告不爭執確為其所持有。又查如附
    表一編號、、所示之3 支改造空氣長槍經桃園縣政府
    警察局鑑定結果，認係具有殺傷力之槍枝，有桃園縣政府警
    察局97年2 月13日桃警鑑字第0970003725號槍彈鑑定書、刑
    案現場照片11紙、桃園縣政府警察局槍枝初步檢視報告表、
    初步檢視承辦人員履歷資料及初步檢視照片共4 份在卷可證
    。本院為求慎重另函請內政部刑事警察局就如附表一編號
    、，及如附表二所示槍枝重為鑑定，鑑定結果認如附表編
    號、之槍枝具殺傷力，有內政部刑事局97年8月4日刑鑑
    字第0970096980號函文在卷可證（見97年度偵字第4166號卷
    第18頁至第19頁、第27頁至第51頁、第63頁至第69頁，本院
    97年度訴字第602 號卷第15頁至第16頁）。是被告之任意性
    自白核與事實相符，應可採信。至扣案如附表二所示之改造
    空氣手槍，經刑事局重為鑑定後固認該手槍可於鎖合氣瓶時
    撥動扳機帶動洩氣裝置復位，停止槍枝嚴重漏氣，並經以金
    屬彈丸測試3次，其中彈丸最大發射速度為136公尺／秒，換
    算其單位面積動能為28焦耳／平方公分，已超過該局所測試
    可穿透豬隻皮肉層之彈丸單位面積動能24焦耳／平方公分，
    而認該手槍應具有殺傷力等語，惟查該槍枝前經桃園縣政府
    警察局鑑定結果，認有嚴重漏氣現象，依現狀無法試射，而
    認該支手槍並不具有殺傷力，經核上述刑事警察局鑑定函覆
    亦不否認該手槍因洩氣裝置有瑕疵，致有嚴重漏氣之現象，
    且必須經過特定方法防止漏氣方可射擊等語。是足認該槍枝
    並非每次使用均可正常射擊，亦不一定於每次射擊時均具有
    殺傷力，因而本院仍認不足斷定該手槍係具有殺傷力之槍枝
    ，此當係檢察官未就此部分起訴之理。又綜觀上述卷附桃園
    縣政府警察局鑑定書及內政部警政署刑事警察局函覆鑑定結
    果，扣案如附表二所示槍枝既不具殺傷力，與該手槍相配備
    如附表二所示填充小型二氧化碳鋼瓶1瓶、橘色塑膠彈共1包
    （800發）及1瓶（250發）、滅音器1支與手槍用紅外線瞄準
    器1 支，即均不屬槍砲彈藥刀械管制條例所禁止之範圍。至
    槍枝管制編號為桃警鑑0000000000號至0000000000號之改造
    空氣長槍2支與制式空氣長槍1支，因均係具有殺傷力之槍枝
    ，且與之相配備如附表一編號、、鋼珠彈1瓶（約250
    發）及1包（約150 發）、滅音器2支、狙擊鏡2支與鉛彈1盒
    （約500 發）等物，均為被告未經許可所持有，自屬槍砲彈
    藥刀械管制條例所管制範圍。綜上所述，本件事證明確，被
    告犯行洵堪認定。
二、至檢察官認被告曾於97年1 月間某日，自行前往桃園縣桃園
    市○○○路之某彈簧專賣店，購買可更換原先於如附表一編
    號所示制式空氣長槍，自行購買彈簧加以改裝製造成為有
    殺傷力、可發射金屬之空氣長槍，因認被告涉犯槍砲彈藥刀
    械管制條例第8條第1項之未經許可製造空氣槍罪嫌。本院經
    查如下：
  (一)按犯罪事實應依證據認定之，無證據不得認定犯罪事實；且
    不能證明被告犯罪者，應諭知無罪之判決，刑事訴訟法第15
    4條第2項、第301條第1項前段分別定有明文。復按刑事訴訟
    上證明之資料，無論其為直接證據或間接證據，均須達於通
    常一般之人均不致有所懷疑，而得確信其為真實之程度，始
    得據為有罪之認定，若其關於被告是否犯罪之證明未能達此
    程度，而有合理之懷疑存在時，致使無從形成有罪之確信，
    在刑事訴訟「罪疑唯輕」、「無罪推定」原則下，依據「罪
    證有疑，利於被告」之證據法則，即不得遽為不利被告之認
    定，最高法院76年台上字第4986號判例意旨曾強調此一原則
    ，足資參照。又按最高法院於92年9月1日刑事訴訟法修正改
    採當事人進行主義精神之立法例後，特別依據刑事訴訟法第
    161條第1項規定（檢察官就被告犯罪事實，應負舉證責任，
    並指出證明之方法），再次強調謂：「檢察官對於起訴之犯
    罪事實，應負提出證據及說服之實質舉證責任。倘其所提出
    之證據，不足為被告有罪之積極證明，或其指出證明之方法
    ，無從說服法院以形成被告有罪之心證，基於無罪推定之原
    則，自應為被告無罪判決之諭知」等語（最高法院92年台上
    字第128 號判例意旨參見）。此即學說上所稱基於嚴格證明
    法則下之「有罪判決確信程度」，對於被告是否犯罪之證據
    應證明至「無庸置疑」之程度，否則，於無罪推定原則下，
    被告自始被推定為無罪之人，對於檢察官所指出犯罪嫌疑之
    事實，並無義務證明其無罪，即所謂不「自證己罪原則」，
    而應由檢察官負提出證據及說服之責任，如檢察官無法舉證
    使達有罪判決之確信程度，以消弭法官對於被告是否犯罪所
    生之合理懷疑，自屬不能證明犯罪，即應諭知被告無罪。
  (二)訊據被告固不否認曾於97年1 月間某日，自行購買並更換如
    附表一編號所示制式空氣長槍之彈簧，惟堅決否認有製造
    具殺傷力槍枝之犯行，辯稱（略以）：係基於射擊鳥類之興
    趣而分次購買前揭扣案如附表二，及如附表一編號、具
    有殺傷力之空氣長槍，惟因先前購買之槍枝存有發射聲音過
    大、容易嚇跑鳥類等問題，方於最後又購買如附表一編號
    所示之制式空氣長槍，嗣因該槍枝之彈簧疲乏，找不到適用
    之彈簧，經出售槍枝之老闆建議，始自行至桃園縣桃園市○
    ○○路之某彈簧專賣店購買更換等語。經查如附表一編號
    之中國大陸製制式空氣長槍，雖經本院函請刑事警察局第 2
    次鑑定時漏未送鑑，惟並不影響桃園縣政府警察局所為認具
    有殺傷力之第1 次鑑定結果，合先敘明。惟依被告所述其於
    95年間某日與96年10月間，前後購買如婦表編號一、二所示
    之改造空氣長槍2 支，並經桃園縣政府警察局、刑事警察局
    分別鑑定，均認係具有殺傷力之槍枝，則被告於96年11月 8
    日最後購買如附表一編號所示制式空氣長槍，當無不具殺
    傷力之理，蓋依被告所辯，僅是為改善先前槍枝發射聲音過
    大以有效射擊鳥類之目的，所購買者當與前兩枝之性能鄉同
    或更甚於。況如附表編號之制式空氣長槍，係利用槍內彈
    簧為動力發射子彈，本即與如附表編、之改造空氣長槍
    ，係以填充小型二氧化碳鋼瓶或高壓鋼瓶等氣體為動力不同
    ，依一般生活經驗，彈簧會因使用之次數與時間長短而減損
    其原本之效能，且參被告自96年11月8 日購買該制式空氣長
    槍，至97年1 月間始更換槍內彈簧等情，其辯稱係因頻繁使
    用導致該槍內彈簧出現彈性疲乏，降低原本槍枝效用，方另
    行購買彈簧更換等語，尚與常情相符。是既有合理懷疑於被
    告尚未更換彈簧前，該槍枝即具殺傷力，自無從僅憑被告曾
    經更換該制式空氣長槍內彈簧之事實，即論斷係經被告更換
    槍內彈簧後始具有殺傷力，而遽論被告有製造具殺傷力槍枝
    犯行。從而，基於有疑唯利被告原則，尚難遽斷被告有檢察
    官所指未經許可製造該制式空氣長槍為具有殺傷力槍枝之犯
    行。
三、核被告未經許可持有2支具有殺傷力之改造空氣長槍，與1支
    制式空氣長槍之行為，均係違反槍砲彈藥刀械管制條例第 8
    條第4 項未經許可持有空氣槍罪。公訴意旨認被告就如附表
    一編號之制式空氣長槍更換彈簧之行為涉犯同條例第8 條
    第1 項未經許可製造空氣槍罪嫌，尚有未洽，業如前述，惟
    就被告持有該槍枝之基本事實同一，本院自得於不妨害事實
    同一性之下變更法條。又被告係因射擊鳥類之興趣使然，分
    別於95年間、96年10月間及96年11月8 日先後起意購買並未
    經許可持有如附表編號至具有殺傷力之空氣長槍，其犯
    意各別，行為互殊，應分論併罰之。另被告於偵查及審判中
    就其購買與未經許可持有前揭3 支具有殺傷力空氣長槍等情
    皆坦承不諱，並明確供述其所持有之全部槍枝與相關配備俱
    在桃園縣龜山鄉○○路○ 段86號「河馬玩具槍店」內，向綽
    號「阿偉」即真實姓名為歐晉菾之男子所購買，使偵查機關
    因而查獲歐晉菾另違反改造及販賣空氣槍罪嫌並對之提起公
    訴（參見臺灣桃園地方法院檢察署97年度偵字第9175號起訴
    書），足認得以防止重大危害治安事件之發生，是被告應依
    槍砲彈藥刀械管制條例第18條第4 項前段之規定，減輕其刑
    。爰審酌被告僅係因有射擊鳥類之興趣而至前揭外觀掛有明
    顯招牌為販賣漆彈BB槍之實體店面購買上開3 支具有殺傷力
    之空氣長槍與相關配備，其除曾因施用第二級毒品送觀察勒
    戒處所實施觀察勒戒外，並無其餘前案，有臺灣高等法院被
    告前案紀錄表附卷可憑，亦無於持有槍枝期間用以危害他人
    之生命身體健康，為警查獲當時之態度相當配合，於警詢、
    偵查與本院審理時皆坦承不諱，深表悔悟之心等一切情狀，
    分別量處如主文所示之刑，及就所處罰金部分，諭知易服勞
    役之折算標準，並定其應執行之刑，以示懲儆。檢察官雖就
    被告未經許可持有槍枝部份具體請求各科以有期徒刑3 年，
    惟本院認以量處如主文所示之刑為適當，檢察官求刑核屬過
    重，附此敘明。末查被告未曾受有期徒刑以上刑之宣告，有
    臺灣高等法院被告前案紀錄表在卷可查，被告經此科刑教訓
    ，應能知所警惕而無再犯之虞，本院認其所受刑之宣告以暫
    不執行為適當，併宣告緩刑4 年，及應於緩刑期內向公庫支
    付8萬元，以啟自新。
四、末查扣案如附表一編號至具有殺傷力之空氣長槍3 支，
    因屬違禁物，不問屬於犯人與否，均應依刑法第38條第1 項
    第1款規定宣告沒收；而前開3支具有殺傷力之空氣長槍配備
    之鋼珠彈1瓶（約250發）及1包（約150發）、滅音器2 支、
    狙擊鏡2支與鉛彈1 盒（約500發）等物，經被告自承為其所
    有，屬供犯罪所用之物，故均應依刑法第38條第1項第2款之
    規定宣告沒收之；至附表二之改造空氣手槍1 支，因不具有
    殺傷力，非屬違禁物，該手槍之相關配備亦非供被告犯罪所
    用之物，即毋庸宣告沒收，併予敘明。
據上論斷，應依刑事訴訟法第299條第1 項、第300條，槍砲彈藥
刀械管制條例第8 條第4項、第18條第4項前段，刑法第11條、第
42條第3項前段、第38條第1項第1款、第2款、第51條第5款、第7
款、第74條第1項第1款、第2項第4款，判決如主文。
本案經檢察官施昱廷到庭執行職務。
中    華    民    國    97    年    12    月    18    日
                  刑事第六庭  審判長法  官  錢建榮
                                    法  官  宣玉華
                                    法  官  黃翊哲
┌────────────────────────────────────────────────┐
│附表一：                                                                       97年度訴字第602號│
├──┬──────┬──────────┬─────┬──────────┬──────────┤
│編號│購買持有時間│    持有物品名稱    │ 所犯罪名 │     諭知之主刑     │     諭知之從刑     │
├──┼──────┼──────────┼─────┼──────────┼──────────┤
│  │95年間某日至│具有殺傷力之改造空氣│未經許可持│處有期徒刑壹年貳月，│扣案之前開槍枝及與之│
│    │97年1 月30日│長槍1支 (含高壓鋼瓶3│有空氣槍罪│併科罰金新臺幣貳萬元│配備之鋼珠彈1 包（約│
│    │凌晨0 時20分│瓶，槍枝管制編號：桃│          │，罰金如易服勞役，以│150發）、滅音器1支、│
│    │許          │警鑑0000000000號)   │          │新臺幣壹仟元折算壹日│狙擊鏡1支均沒收     │
├──┼──────┼──────────┼─────┼──────────┼──────────┤
│  │96年10月間至│具有殺傷力之改造空氣│未經許可持│處有期徒刑壹年貳月，│扣案之前開槍枝及與之│
│    │97年1 月30日│長槍1 支 (含填充小型│有空氣槍罪│併科罰金新臺幣貳萬元│配備之鋼珠彈1 包（約│
│    │凌晨0 時20分│二氧化碳鋼瓶2 瓶，槍│          │，罰金如易服勞役，以│250發）、滅音器1支、│
│    │許          │枝管制編號：桃警鑑11│          │新臺幣壹仟元折算壹日│狙擊鏡1支均沒收     │
│    │            │00000000號)         │          │                    │                    │
├──┼──────┼──────────┼─────┼──────────┼──────────┤
│  │96年11月8 日│具有殺傷力之大陸製制│未經許可持│處有期徒刑壹年貳月，│扣案之前開槍枝及與之│
│    │至97年1 月30│式空氣長槍1 支 (型號│有空氣槍罪│併科罰金新臺幣貳萬元│配備之鉛彈1盒（約500│
│    │日凌晨0 時20│：LQB18、口徑4.5mm、│          │，罰金如易服勞役，以│發）均沒收          │
│    │分許        │槍枝管制編號：桃警鑑│          │新臺幣壹仟元折算壹日│                    │
│    │            │0000000000號)       │          │                    │                    │
└──┴──────┴──────────┴─────┴──────────┴──────────┘
┌──────────────────────────┐
│附表二；                           97年度訴字第602號│
├──┬────────┬──┬──────┬────┤
│編號│      物品名稱  │數量│    配備    │  數量  │
├──┼────────┼──┼──────┼────┤
│  │不具有殺傷力之改│1支 │填充小型二氧│1瓶     │
│    │造空氣手槍（槍枝│    │化碳鋼瓶    │        │
│    │管制編號：桃警鑑│    ├──────┼────┤
│    │0000000000號）  │    │橘色塑膠彈  │1瓶     │
│    │                │    │            │(250發) │
│    │                │    │            │1包     │
│    │                │    │            │(800發) │
│    │                │    ├──────┼────┤
│    │                │    │滅音器      │1支     │
│    │                │    ├──────┼────┤
│    │                │    │手槍用紅外線│1支     │
│    │                │    │瞄準器      │        │
└──┴────────┴──┴──────┴────┘
以上正本證明與原本無異。
如不服本判決，應於判決送達後10日內向本院提出上訴書狀（應
附繕本），並應敘述具體理由，其未敘述上訴理由者，應於上訴
期間屆滿後20日向本院內補提理由書，上訴於臺灣高等法院。
                                    書記官  劉霜潔
中    華    民    國    97    年    12    月    18    日
附錄本判決論罪科刑法條：槍砲彈藥刀械管制條例第8條第4項
未經許可，持有、寄藏或意圖販賣而陳列第1 項所列槍枝（鋼筆
槍、瓦斯槍、麻醉槍、獵槍、空氣槍或第4條第1項第1 款所定其
他可發射金屬或子彈具有殺傷力之各式槍砲）者，處3 年以上10
年以下有期徒刑，併科新臺幣700萬元以下罰金。


司法院資訊處製作；財團法人民間司法改革基金會備份。
